臺灣臺中地方法院刑事判決　　　　　　　　　　　　　九十一年度訴字第六八四號
　　公　訴　人　臺灣臺中地方法院檢察署檢察官
　　被　　　告　乙○○
　　選任辯護人　鄭仙杏
右列被告因殺人未遂等案件，經檢察官提起公訴（九十一年度偵字第一八Ｏ九號），
本院判決如左：
    主  文
乙○○共同殺人未遂，處有期徒刑柒年，褫奪公權伍年。扣案之瑞士刀壹把沒收。又
共同殺人未遂，處有期徒刑柒年，褫奪公權伍年。扣案之瑞士刀壹把沒收。應執行有
期徒刑拾年，褫奪公權伍年。扣案之瑞士刀壹把沒收。
    事  實
一、乙○○夥同其弟弟甲○○（本院另案審理中）共同意圖為自己不法之所有，於民
    國九十一年一月二十一日上午七時三十分許，共乘車號ＪＣＯ－１３２號重型機
    車，至臺中縣潭子鄉○○路○段三六七號「零距離網路資訊社」，由乙○○戴帽
    子、口罩，攜帶其所有客觀上足供兇器使用之瑞士刀一把，置於口袋內，進入「
    零距離網路資訊社」內行搶財物，甲○○則騎乘前開機車在店外接應。乙○○進
    入「零距離網路資訊社」後，即開始尋找行搶對象，見該店內客戶戊○○桌上置
    有ＮＯＫＩＡ牌８３１０型行動電話一支，即趁戊○○不及防備之際，搶奪戊○○所有之前開行動電話，得手後，即迅速往玻璃大門方向逃逸，經戊○○高呼「
    搶手機」，位於玻璃大門旁之店員丙○○即迅將玻璃大門關上，並站在玻璃大門
    前攔阻乙○○，另一店員丁○○亦自櫃檯內跳出攔阻乙○○。乙○○為防護贓物
    及脫免逮捕，遂與丙○○、丁○○發生扭打，並於撞破玻璃大門後，持續在店外
    扭打。復見丙○○、丁○○二人糾纏不止，乃萌生殺意，取出預藏之瑞士刀刺殺
    丁○○頸部、胸部、下頜及右手指，並刺向丙○○左手臂、左手掌，致丁○○受
    有頸部前左側撕裂傷約三公分、胸部撕裂傷約三公分、下頜撕裂傷約三公分、右
    手第三指撕裂傷約二公分等傷害；丙○○受有左手掌及第二、三、四手指多處撕
    裂傷、左手臂撕裂傷約五公分等傷害。雙方扭打過程中，乙○○搶得之行動電話
    掉落於門口，於現場附近準備接應之甲○○見狀，隨即騎乘前開機車逆向行駛至
    「零距離網路資訊社」門口，欲將乙○○載離現場，乙○○見甲○○騎機車接近
    ，乃本於同一準強盜及殺人之犯意，與甲○○共同基於犯意聯絡，向甲○○高呼
    「撞給他死（臺語）」，甲○○乃騎乘前開機車加速朝丁○○、丙○○方向衝撞
    ，幸因二人即時躲避，僅撞及丁○○右膝蓋，造成右膝蓋挫傷二．五公分乘二．
    五公分，而當場施強暴行為，乙○○、甲○○則趁機共乘機車逃離現傷，而未生
    殺人既遂之結果。詎乙○○與甲○○離開現場後，對丙○○、丁○○阻擋渠等行
    搶財物一事，心生不滿，復另行萌生殺人犯意，並基於犯意聯絡，於同日上午七
    時三十四分許，共乘前開機車返回「零距離網路資訊社」，先將機車停放在其他
    處所，再步行前往「零距離網路資訊社」，由乙○○持前開瑞士刀、甲○○頭戴
    安全帽，持磚塊，先後進入「零距離網路資訊社」，乙○○見丙○○後，隨即與
    丙○○扭打至店外，並持瑞士刀刺殺丙○○背部，致丙○○受有背部穿刺傷約五
    公分乘Ｏ˙五公分乘二公分，甲○○則於店內持磚塊毆打丁○○，因丁○○躲避
    得宜而未遭擊中，甲○○旋退出店外與乙○○會合，並共乘機車逃離現場，而未
    生殺人既遂之結果。嗣因警方循線於同日下午一時許，在臺中縣潭子鄉○○村○○路○段二四五號乙○○住處查獲乙○○，並扣得其所有供前開犯案所用且猶沾
    有血跡之瑞士刀一把，因而查悉上情。
二、案經臺中縣警察局豐原分局報告臺灣臺中地方法院檢察署檢察官偵查起訴。
    理  由
一、訊據被告乙○○固坦承於右揭時、地，與其弟弟甲○○共乘機車至「零距離網路
    資訊社」，由其持扣案之瑞士刀一把，置於口袋內，進入「零距離網路資訊社」
    內欲行搶財物，且並無特定目標，嗣並有二次與店員丁○○、丙○○發生扭打，
    扭打過程中均有持瑞士刀等情。惟矢口否認有為右揭犯行，辯稱：當天因安眠藥
    吃太多，已不記得發生何事等語。惟查：
（一）被告乙○○於九十一年一月二十一日上午七時三十分許，身著外套、長褲、帽
      子、口罩，進入「零距離網路資訊社」，並於店內來回步行。於同日上午七時
      三十分三十八秒，至戊○○座位後方，趁戊○○不及防備之際，下手搶奪戊○○所有之ＮＯＫＩＡ牌８３１０型行動電話一支，並快步跑向門口。同時間丙○○衝到門口阻擋，證人丁○○自櫃檯跳出參與阻擋，被告乙○○旋與丙○○
      、丁○○發生扭打，並於撞破玻璃大門後，持續在店外扭打，被告乙○○之外
      套因而掉落地面。同日上午七時三十一分二十九秒，甲○○頭戴安全帽，騎乘
      車號ＪＣＯ－１３２號重型機車，向丙○○、丁○○方向逆向行駛，並衝撞丙○○及丁○○後折返原地，並載走被告乙○○。同日七時三十四分許，被告乙○○、甲○○共乘前開機車返回「零距離網路資訊社」，先將機車停放在其他
      處所，再以步行之方式前往「零距離網路資訊社」，被告乙○○未著上衣，手
      持瑞士刀，甲○○頭戴安全帽，手持磚塊，先後進入「零距離網路資訊社」內
      ，同日上午七時三十五分八秒，被告乙○○追逐丙○○至店外，並持瑞士刀與
      丙○○發生扭打，期間並有朝丙○○身上刺擊之動作。同日上午七時三十五分
      十四秒，打鬥結束，被告乙○○及甲○○仍在店外叫囂。至同日上午七時三十
      六分二秒，被告乙○○始彎身拾取地上之外套，並與甲○○共騎機車離開現場
      等情，業經「零距離網路資訊社」監視器全程錄影，有監視器錄影光碟片在卷
      足憑，並經本院當庭勘驗屬實，製有勘驗筆錄及照片附卷足稽。
（二）被告乙○○確於「零距離網路資訊社」搶奪戊○○所有之ＮＯＫＩＡ牌８３１
      ０型行動電話一支，除經本院勘驗監視錄影屬實，已如前述外，復據證人戊○○於本院審理時結證明確。證人戊○○並證稱：被告乙○○搶得之行動電話是
      在與店員丙○○、丁○○扭打時，掉在店門口等語，核與證人丙○○、丁○○
      證述被告搶奪之情節相符，並有臺中縣警察局豐原分局贓證物領具保管單附卷
      可稽。觀諸被告乙○○於搶奪戊○○行動電話，並於戊○○高呼「搶手機」後
      ，即快步跑向門口，門外並有甲○○騎乘機車等待接應，且被告乙○○自搶得
      財物到快步逃離，動作過程流暢等情，顯見被告乙○○與甲○○係有計劃性之
      搶奪財物。是被告乙○○審理之初辯稱：其至「零距離網路資訊社」是要找積
      欠其債務之「阿瑞」，因誤認戊○○為「阿瑞」之女友，而發生誤會，並未行
      搶戊○○之行動電話等語，及嗣後改稱：當天因為安眠藥吃太多，已不記得發
      生何事等語，均係飾卸之詞，不足採信。
（三）另案被告甲○○即為前開監視錄影中騎乘機車之人乙情，迭據被告乙○○於警
      訊、偵查及本院審理時供陳明確，核與證人丁○○證述情節相符，已堪信為真
      實。雖甲○○於本院審理時極力否認與被告乙○○同至「零距離網路資訊社」
      ，然被告乙○○與甲○○為親兄弟，被告乙○○當無虛構前開事實以誣陷甲○○之理，另案被告甲○○前開辯詞僅係臨訟脫罪之詞，無從採信。
（四）證人丁○○受有頸部前左側撕裂傷約三公分、胸部撕裂傷約三公分、下頜撕裂
      傷約三公分、右手第三指撕裂傷約二公分、右膝蓋挫傷約二．五乘二．五公分
      等傷害；丙○○受有左手掌及第二、三、四手指多處撕裂傷、左手臂撕裂傷約
      五公分、背部穿刺傷約五公分乘Ｏ．五公分乘二公分等傷害，有行政院衛生署
      豐原醫院診斷證明書二紙在卷可證，並經本院當庭勘驗證人丁○○之傷勢無訛
      。
（五）扣案之瑞士刀一把，為金屬製品，質硬而形尖，刀鋒部分亦極為銳利，客觀上
      足以危害他人生命、身體之安全，自屬兇器。而人體之頸部乃血管、氣管及食
      道所在位置；胸部及背部乃心臟、肺臟所在位置，均屬人體極為脆弱之部分，
      以鋒利之瑞士刀加以刺擊，客觀上足以致人於死；而重型機車為多數金屬零件
      組合而成之動力交通工具，於高速行駛之下撞擊人體，客觀上足以致人於死；
      又磚塊質地堅硬，以之攻擊人體，客觀上亦足以致人於死，均為一般人所明知
      。乃被告乙○○、甲○○於共同犯意聯絡之下，由被告乙○○持扣案之瑞士刀
      刺擊丁○○之頸部、胸部及丙○○之背部，由另案被告甲○○騎乘車號ＪＣＯ
      －１３２號重型機車，於高速行駛下衝撞丁○○、丙○○及持磚塊攻擊丁○○
      ，顯見渠等確有殺人犯意。且被告甲○○係在被告乙○○高呼「撞給他死（臺
      語）」後，即高速衝撞丁○○、丙○○乙情，復據證人戊○○、丙○○於本院
      審理時結證明確，並經本院勘驗監視錄影過程，發現確有甲○○騎乘前開機車
      衝撞丁○○、丙○○之畫面，已如前述，益見被告乙○○、甲○○殺人犯意之
      堅定。雖因丁○○、丙○○閃避得宜，未造成致命傷害，致未生殺人既遂之結
      果，然無解於被告乙○○殺人罪之成立。
    此外，並有被告乙○○所有猶沾有血跡之瑞士刀一支，扣案可資佐證，本案事證
    明確，被告乙○○之犯行，洵堪認定。
二、按刑法第三百二十九條之以強盜論，即以強盜罪相當條文處罰之意，並非專以第
    三百二十八條第一項之強盜論，故第三百三十條所謂犯強盜罪，不僅指自始犯強
    盜罪者而言，即依第三百二十九條以強盜論者，亦包括之，如此項準強盜有第三
    百二十一條第一項各款情形之一，自應依第三百三十條論處；有最高法院二十五
    年上字第六六二六號判例可資參照。被告乙○○攜帶其所有客觀上足供兇器使用
    之瑞士刀一把，置於口袋內，進入「零距離網路資訊社」內，趁被害人戊○○不
    及防備之際，行搶戊○○所有之ＮＯＫＩＡ牌８３１０型行動電話一支，得手後
    ，為防護贓物及脫免逮捕，與店員丙○○、丁○○發生扭打，並萌生殺意，取出
    預藏之瑞士刀刺殺丁○○頸部、胸部、下頜及右手指，並刺向丙○○左手臂、左
    手掌，致丁○○受有頸部前左側撕裂傷約三公分、胸部撕裂傷約三公分、下頜撕
    裂傷約三公分、右手第三指撕裂傷約二公分等傷害；丙○○受有左手掌及第二、
    三、四手指多處撕裂傷、左手臂撕裂傷約五公分等傷害。於現場附近準備接應之
    甲○○見狀，隨即騎乘前開機車逆向行駛至「零距離網路資訊社」門口，欲將乙○○載離現場，乙○○見甲○○騎機車接近，乃本於同一準強盜及殺人犯意，與
    甲○○共同基於犯意聯絡，向甲○○高呼「撞給他死（臺語）」，甲○○乃騎前
    開機車加速朝丁○○、丙○○方向衝撞，幸因二人即時躲避，僅撞及丁○○右膝
    蓋，造成右膝蓋挫傷二．五公分乘二．五公分，而當場施強暴行為，乙○○、甲○○則趁機共乘機車逃離現傷，而未生殺人既遂之結果。核被告乙○○所為，係
    犯刑法第三百二十九條之攜帶兇器搶奪，因防護贓物及脫免逮捕，而當場施以強
    暴罪，應依同法第三百三十條第一項科以刑罰及同法第二百七十一條第二項、第
    一項之殺人未遂罪。而攜帶兇器搶奪，因防護贓物及脫免逮捕，而當場施以強暴
    部分，被告犯罪後，刑法第三百三十條業已修正，於九十一年一月三十日公布，
    同年二月一日施行，是被告犯罪後法律已有變更，比較新舊法之結果，以舊法有
    利於被告，前開適用刑法第三百三十條第一項之部分，依刑法第二條第一項但書
    之規定，係適用最有利於被告之舊法，即行為時之刑法第三百三十條第一項規定
    ，科以刑罰。被告乙○○與另案被告甲○○就前開犯行，有犯意聯絡及行為分擔
    ，均為共同正犯。被告乙○○持瑞士刀刺擊丁○○、丙○○之行為及被告甲○○
    騎乘前開重型機車高速衝撞丁○○、丙○○之行為，乃渠等行為分擔下，本於同
    一殺人犯意下之接續行為，僅侵害一個法益，只論以單純一罪。被告乙○○因防
    護贓物及脫免逮捕，對被害人丁○○、丙○○施以強暴行為及持瑞士刀刺擊丁○○、丙○○，並由另案被告甲○○騎乘重型機車高速衝撞丁○○、丙○○，侵害
    丁○○、丙○○之法益，係以一行為而觸犯二個刑法第三百二十九條之攜帶兇器
    搶奪，因防護贓物及脫免逮捕，而當場施以強暴罪名及刑法第二百七十一條第二
    項、第一項之殺人未遂罪名，均為想像競合犯，均依同法第五十五條規定，各論
    以一攜帶兇器搶奪，因防護贓物及脫免逮捕，而當場施以強暴罪及殺人未遂罪。
    又被告乙○○所為之殺人未遂行為，本身即為攜帶兇器搶奪，因為防護贓物及脫
    免逮捕而當場實施之強暴行為，是被告所犯前開二罪，亦係以一行為而觸犯二罪
    名，為想像競合犯，依刑法第五十五條規定，應從一重以殺人未遂罪處斷，公訴
    意旨認為前開二罪間，犯意各別、罪名不同，應分論併罰，容有未洽，併予說明
    。
    被告乙○○雖著手於殺人行為之實施，惟未生被害人死亡之結果，其殺人尚屬未
    遂階段，爰依刑法第二十六條前段之規定，按既遂犯之刑度減輕其刑。又被告乙○○與甲○○離開現場後，對丙○○、丁○○阻止渠等行搶財物一事，心生不滿
    ，復另行萌生殺人犯意，並基於犯意聯絡，於同日上午七時三十四分許，共乘前
    開機車返回「零距離網路資訊社」，由乙○○持前開瑞士刀、甲○○頭戴安全帽
    ，持磚塊，先後進入「零距離網路資訊社」，乙○○見丙○○後，隨即與丙○○
    扭打至店外，並持瑞士刀刺殺丙○○背部，致丙○○受有背部穿刺傷約五公分乘
    Ｏ˙五公分乘二公分，甲○○則於店內持磚塊毆打丁○○，因丁○○躲避得宜而
    未遭擊中，甲○○旋退出店外與乙○○會合，並共乘機車逃離現場，而未生殺人
    既遂之結果。核被告乙○○所為，係犯刑法第二百七十一條第二項、第一項之殺
    人未遂罪。被告乙○○與另案被告甲○○間，就前開犯行，有犯意聯絡及行為分
    擔，均為共同正犯。被告乙○○與另案被告甲○○於犯意聯絡及行為分擔下，由
    被告乙○○持瑞士刀刺擊丙○○，並由另案被告甲○○持磚塊毆打丁○○，侵害
    丁○○、丙○○之法益，係以一行為而觸犯二個刑法第二百七十一條第二項、第
    一項之殺人未遂罪名，為想像競合犯，依同法第五十五條規定，論以一殺人未遂
    罪。被告乙○○雖著手於殺人行為之實施，惟未生被害人死亡之結果，其殺人尚
    屬未遂階段，爰依刑法第二十六條前段之規定，按既遂犯之刑度減輕其刑。被告
    乙○○第二次殺人未遂犯行，係在其第一次殺人未遂犯行結束，並離開「零距離
    網路資訊社」後，因對丁○○、丙○○阻擋行為心生不滿，始再行返回「零距離
    網路資訊社」行兇，顯係另行起意為之，所犯二次殺人未遂罪行，犯意各別、罪
    名互殊，應分論併罰。爰審酌被告乙○○年輕力壯，不思以正當途徑合法賺取金
    錢，竟圖以搶奪之方式，強取他人財物，復因防護贓物及脫免逮捕而當場實施強
    暴行為，並以機車高速衝撞、磚頭襲擊及銳利之瑞士刀刺擊之方式，圖謀加害被
    害人之生命，幸因被害人閃躲得宜，始幸免於難，其惡性極為重大，且犯後猶飾
    詞狡辯，難認已有悔意等一切情狀，分別量處如主文所示之主刑，並依其犯罪之
    性質，認為均有褫奪公權之必要，分別宣告褫奪公權五年。扣案之瑞士刀一把，
    為被告乙○○所有，供被告乙○○與另案被告甲○○共犯前開罪行所用之物，爰
    依刑法第三十八條第一項第二款規定，宣告沒收。並就前開宣告之主刑及褫奪公
    權、沒收之從刑，定其應執行之刑。至於車號ＪＣＯ－１３２號重型機車，雖係
    被告乙○○等供犯前開罪名所用之物，但該車為廖毓雅所有，並非被告乙○○等
    所有，有車號查詢重型機車車籍附卷可稽；又被告乙○○等用以行兇之磚頭，並
    未扣案，亦無積極證據證明為被告等所有，爰均不為沒收之諭知，末此說明。
據上論斷，應依刑事訴訟法第二百九十九條第一項前段，刑法第二條第一項但書、第
二十八條、第三百二十九條、（修正前之刑法）第三百三十條第一項、第二百七十一
條第二項、第一項、第二十六條前段、第五十五條、第三十七條第二項、第三十八條
第一項第二款、第五十一條第五款、第八款、第九款，判決如主文。
中      華      民      國    九十一    年      六      月    二十一    日
                              臺灣臺中地方法院刑事第三庭
                                  法  官  陳  得  利
右正本證明與原本無異。
如不服本判決，應於送達後十日內向本院提出上訴狀（須附繕本），上訴於臺灣高等
法院臺中分院。
                                  書記官
中      華      民      國    九十一    年      六      月    二十五    日
附錄本案論罪科刑法條全文：
徒刑、拘役或五百元以下罰金。
刑法第三百二十九條
竊盜或搶奪，因防護贓物、脫免逮捕或湮滅罪證，而當場施以強暴脅迫者，以強盜論
。
刑法第三百三十條
犯強盜罪而有第三百二十一條第一項各款情形之一者，處五年以上十二年以下有期徒
刑。
前項之未遂犯罰之。
刑法第二百七十一條
殺人者，處死刑、無期徒刑或十年以上有期徒刑。
前項之未遂犯罰之。
預備犯第一項之罪者，處二年以下有期徒刑。
